臺灣高等法院刑事裁定
110年度毒抗字第350號
抗  告  人  
即  被  告  林偉成




上列抗告人即被告因違反毒品危害防制條例案件，不服臺灣新北
地方法院110年度毒聲字第159號，中華民國110年1月21日裁定（
聲請案號：臺灣新北地方檢察署110年度聲觀字第122號、109年
度毒偵字第5837號），提起抗告，本院裁定如下：
    主  文
抗告駁回。
    理  由
一、原裁定意旨略以：抗告人即被告甲○○（下稱抗告人）基於施
    用第二級毒品之犯意，於民國109年7月27日晚上某時許，在
    新北市○○區○○街00巷0號5樓居所內，以將第二級毒品甲基安
    非他命放置玻璃球吸食器內燒烤吸食煙霧之方式，施用第二
    級毒品甲基安非他命1次。嗣因另涉違反毒品危害防制條例
    案件，經臺灣新北地方檢察署發布通緝在案，於翌（28）日
    7時10分許，在新北市○○區○○街00巷00號前為警緝獲。前開
    事實，業據抗告人於偵查中坦承不諱，且經警採尿檢送台灣
    檢驗科技股份有限公司濫用藥物台北實驗室以酵素免疫分析
    法（EIA）初驗及以氣相層析/質譜儀法（GC/MS）、液相層
    析串聯質譜儀（LC/MS/MS）複驗檢驗結果，確呈安非他命類
    （安非他命、甲基安非他命）陽性反應，有該公司109年8月
    7日出具之濫用藥物檢驗報告、新北市政府警察局受採集尿
    液檢體人姓名及檢體編號對照表、勘察採證同意書在卷可稽
    ，堪認抗告人前開任意性自白核與事實相符，抗告人上開施
    用甲基安非他命之犯行，勘以認定。又抗告人前曾因施用毒
    品案件，經臺灣新北地方法院以105年度毒聲字第736號裁定
    送觀察、勒戒後，認無繼續施用毒品之傾向，於106年1月24
    日執行完畢釋放出所，並經臺灣新北地方檢察署檢察官以10
    6年度毒偵緝字第13號為不起訴處分，其後未再受任何觀察
    、勒戒或強制戒治之執行，有本院前案紀錄表在卷可考，準
    此，抗告人最近一次觀察、勒戒執行完畢釋放日為「106年1
    月24日」，抗告人所犯本案施用毒品犯行，距前開最近一次
    觀察、勒戒執行完畢釋放後，已逾3年。是檢察官聲請原審
    裁定令抗告人入勒戒處所觀察、勒戒即屬有據，爰依毒品危
    害防制條例第20條第3項、第1項、觀察勒戒處分執行條例第
    3條第1項，裁定抗告人應送勒戒處所觀察、勒戒等語。
二、抗告意旨略以：依修正後毒品危害防制條例第35條規定，應
    適用最有利於行為人之法律論處，抗告人現服刑中，若以公
    訴罪論處，可論數罪併罰，且合刑呈報假釋，倘若受觀察勒
    戒處分，並未有利於抗告人，並需負擔觀察勒戒費用，懇請
    鈞院撤銷原裁定云云。
三、經查：
　㈠毒品危害防制條例第35條之1第1款明定108年12月17日修正之
    條文施行前犯第10條之罪，於修正施行後，偵查中之案件，
    由檢察官依修正後規定處理。是本件依毒品危害防制條例第
    35條之1第1款規定，應適用修正後毒品危害防制條例第20條
    第3項之規定，先予說明。又修正後毒品危害防制條例第20
    條第3項規定，犯第10條之罪於觀察、勒戒或強制戒治執行
    完畢釋放後，3年後再犯第10條之罪者，適用本條前2項之規
    定。上開所謂「3年後再犯」，只要本次再犯（不論修正施
    行前、後）距最近1次觀察、勒戒或強制戒治執行完畢釋放
    ，已逾3年者，即該當之，不因其間有無犯第10條之罪經起
    訴、判刑或執行而受影響。綜上，對於毒品條例第20 條第3
    項及第23條第2項所謂「3年後（內）再犯」，自應跳脫以往
    窠臼，以「3年」為期，建立「定期治療」之模式。其規定
    中所謂「3年後再犯」，只要本次再犯（不論修正施行前、
    後）距最近1次觀察、勒戒或強制戒治執行完畢釋放，已逾3
    年者，即該當之，不因其間有無犯第10條之罪經起訴、判刑
    或執行而受影響（最高法院109年度台上字第3826 號判決意
    旨參照）。又毒品危害防制條例於87年5月20日制定時，即
    認施用毒品者具「病患性犯人」之特質，應首重於醫療之處
    置，乃就初犯者規定先施以觀察勒戒、強制戒治程序，俾能
    戒除其毒癮，嗣於97年4月30日修正時，增訂第24條檢察官
    得為附命完成戒癮治療之緩起訴處分，及少年法院得依少年
    事件處理法程序處理之規定，而使施用毒品者得以社區處遇
    方式進行戒癮治療。可見立法者旨在設計多元處遇，以達對
    施用毒品者有效之治療，而究採機構或社區處遇方式，則賦
    予檢察官裁量權。從而，檢察官行使此一裁量權，乃偵查中
    之職權，除有違法或明顯濫權之情事外，法院原則上應予尊
    重。
　㈡抗告人於上開時、地，施用第二級毒品甲基安非他命1次之事
    實，業據抗告人於警、偵訊時自白不諱（見毒偵字第5837號
    卷第8、72頁），並有勘察採證同意書、新北市政府警察局
    受採集尿液檢體人姓名及檢體編號對照表、台灣檢驗科技股
    份有限公司台北實驗室109年8月7日濫用藥物檢驗報告在卷
    可稽（見毒偵字第5837號卷第24至26、52頁），足認抗告人
    施用第二級毒品之事實。
　㈢抗告人雖執前詞提起抗告，惟修正後毒品危害防制條例第20
    條第3項規定，犯第10條之罪於觀察、勒戒或強制戒治執行
    完畢釋放後，3年後再犯第10條之罪者，適用本條前2項之規
    定；又毒品危害防制條例規定觀察、勒戒規定，係一種針對
    受處分人將來之危險所為預防、矯正措施之保安處分，目的
    係為斷絕施用毒品者之身癮及心癮，並屬強制規定，除檢察
    官審酌個案情形，依同法第24條第1項為附命完成戒癮治療
    之緩起訴處分，可排除適用外，凡經檢察官聲請，除檢察官
    有違法或濫用其裁量權之情事外，法院僅得依法裁定令入勒
    戒處所觀察、勒戒，以查其是否仍有施用毒品傾向，並據以
    斷定幫助受處分人徹底戒毒之方法，法院尚無自由斟酌以其
    他方式替代之權。執此，原審詳查後，認抗告人確有施用第
    二級毒品之行為，前因施用毒品經裁定送勒戒處所施以觀察
    、勒戒後，認無繼續施用毒品之傾向，於106年1月24日執行
    完畢釋放出所，其再為本次犯行時，已距前次觀察勒戒執行
    完畢已逾3年以上，而依據前揭卷證，裁定應送勒戒處所觀
    察、勒戒，於法並無不合。且本件查無檢察官聲請有何違背
    法令、認定事實有誤或其他重大明顯瑕疵之處，其聲請應屬
    有據，自無由法院審酌以其他方式替代之餘地，是抗告意旨
    前揭所請，核非有憑，尚無從據此認定原裁定有所違誤。
　㈣綜上所述，抗告人既有本件施用第二級毒品之行為，自有予
    以矯治並預防其將來繼續施用之必要性，原審依檢察官聲請
    ，裁定將抗告人送勒戒處所觀察、勒戒，經核並無違誤。抗
    告人猶執前詞提起本件抗告，指摘原裁定不當，請求改以公
    訴罪論處，為無理由，應予駁回。
據上論斷，應依刑事訴訟法第412條，裁定如主文。
中　　華　　民　　國　　110 　年　　3 　　月　　31　　日
                  刑事第一庭  審判長法  官  李釱任
                                    法  官  崔玲琦
                                    法  官　呂煜仁
以上正本證明與原本無異。
不得再抗告。
                                    書記官　林廷佳
中　　華　　民　　國　　110 　年　　3 　　月　　31　　日